臺灣高等法院刑事判決　　　　　　　　　　　　　九十年度上更(一)字第九六七號
　　上　訴　人　臺灣桃園地方法院檢察署檢察官
　　被　　　告　己○○
　　指定辯護人　本院甲○辯護人
右上訴人因被告違反麻醉藥品管理條例案件，不服臺灣桃園地方法院八十七年度訴字
第九一０號，中華民國八十八年一月四日第一審判決（起訴案號：臺灣桃園地方法院
檢察署八十七年度偵字第八五０九號）提起上訴，判決後，經最高法院發回，本院判
決如左：
    主  文
上訴駁回。
    理  由
一、公訴意旨略以：被告己○○意圖營利於，民國八十六年三、四月間，以0000
    00000代號５５之呼叫器為聯絡方式，並以每兩二萬五千元、二萬八千元等
    不等代價，販賣安非他命與吳愛詩（其後更名於乙○○，為免混淆，以下均稱為
    吳愛詩）。嗣至八十六年七月二十二日下午四時許，因蔡玫娟欲購買安非他命，
    吳愛詩乃向己○○表示欲以一兩新臺幣（下同）三萬二千元之代價購買安非他命
    一兩，己○○意圖營利，如數販售，惟因蔡玫娟僅先交付與吳愛詩一萬七千元，
    吳某乃暫欠己○○一萬五千元，吳愛詩販入安非他命後，於同年月二十三日凌晨
    一時許，與蔡玫娟在中壢市內壢火車站前交易時，為警當場查獲，並扣得安非他
    命三十八點五公克、電子秤一台、分裝袋九袋、殘渣袋一只、摻食管二支等物，
    並因吳愛詩之供述，於桃園縣八德市○○街二一五號前查獲己○○，因認被告涉
    有連續販賣化學合成麻醉藥品安非他命罪嫌云云。
二、按犯罪事實應依證據認定之，無證據不得推定其犯罪事實，刑事訴訟法第一百五
    十四條定有明文。又刑事訴訟法第一百五十六條第二項規定：被告之自白，不得
    作為有罪判決之唯一證據，仍應調查其他必要之證據，以查其是否與事實相符。
    其立法旨意乃在防範被告自白之虛擬致與真實不符，故對自白在證據上之價值加
    以限制，明定須藉補強證據以擔保其真實性。又利用非共同被告之共犯之自白或
    其他不利於己之陳述，為認定被告犯罪之證據，不特與利用被告自己之自白作為
    其犯罪之證明同有自白虛偽性之危險，亦不免有嫁禍於被告而為虛偽供述之危險
    。故就刑事訴訟法第一百五十六條第二項之立法意旨觀之，非共同被告之共犯之
    自白或其他不利於己之陳述，固得作為認定被告犯罪之證據，但不得作為有罪判
    決之唯一證據，仍應調查其他必要之證據，以查其是否與事實相符，亦即仍須有
    補強證據以擔保該共犯自白之真實性，始得採為斷罪之依據，並非絕對可由法院
    自由判斷該共犯之自白或不利於己之陳述之證明力。若不為調查，而專憑此項供
    述據為被告犯罪事實之認定，即與上開規定有違。況且，違反麻醉藥品管理條例
    第十三條之二第一項第一款販賣麻醉藥品罪，供出毒品來源因而破獲者，得減輕
    其刑，該條例第十三條之三定有明文。則吸用或販賣安非他命之人，如供出安非
    他命之來源因而破獲者，既得藉以邀求寬典減輕其刑，為擔保其所為不利於對向
    共犯之陳述之真實性，尤應有足以令人確信其陳述為真實之補強證據；而所謂補
    強證據，則指除該自白或不利於己之陳述本身之外，其他足以證明自白之犯罪事
    實確具有相當程度真實性之證據而言，雖所補強者，非以事實之全部為必要，但
    亦須因補強證據與自白之相互利用，足使犯罪事實獲得確信者，始足當之。
三、查公訴人以被告涉犯販賣第二級毒品安非他命犯行，係以向被告購買安非他命之
    吳愛詩之證詞為其主要論據。訊據被告己○○固不否認有於八十六年三、四月間
    在其住處免費提供安非他命予吳愛詩吸食之事實（見偵一００六四號卷第五六頁
    正面、原審卷第六七頁反面，此部分之犯行自應由公訴人另行偵辦），然堅決否
    認右開事實，辯稱：伊從未賣安非他命予吳愛詩等語。經查：證人吳愛詩固於警
    訊、偵查及本院訊問時均證指被告賣安非他命給伊，然吳愛詩於本院初訊時竟稱
    ﹕被抓當天其販賣予蔡玫娟之安非他命不是向被告拿的，其獲案後因警察要其交
    出上手，其又不認識該人，又與被告有冤仇，才說安非他命是來自被告等語。
    迨本院告以栽贓誣陷他人販賣安非他命者，依法將處以其所誣告之罪之刑後，始
    又改稱是向被告買安非他命轉賣予蔡玫娟云云（以上見本院九十年十二月二十四
    日筆錄第三、四頁）。足見吳愛詩之供述有其不確定性，所為供述尚不能逕予採
    信。次查，吳愛詩於本院訊問時雖仍指在獲案之前曾四度向被告購買安非他命等
    語。然此部分並無任何補強證據足以證明吳愛詩之供述具有相當程度真實性，亦
    不可逕予認定。再者，被告堅指000000000呼叫器非其使用，並稱其獲
    案後警察曾當場以其家中之電話試撥該呼叫器，均無回應等語。質之與被告同時
    被查獲之戊○○，亦為相同之證述，並稱﹕警察見呼叫器未響還打吳愛詩，說吳
    愛詩亂說話等語（見本院九十一年一月七日筆錄）。就此吳愛詩表示﹕警察是否
    曾在被告家中試撥上開呼叫器，已經忘了（見本院九十一年二月二十五日筆錄第
    四頁），查獲本案之警員連偵傑、丙○○亦均證稱﹕忘記了、沒印象，連偵傑並
    稱﹕到了現場以後被告之呼叫器好像沒電了等語（見同上筆錄第三、五頁、本院
    九十一年一月七日筆錄第二頁），而難以確認被告所辯是否可採。然上開呼叫器
    原係由丁○○申租使用，嗣因有被盜用情形獲電信局告知，並因「一號多機」而
    被停機之事實，固經丁○○於本院訊問時證述明確（見本院九十年十一月二十三
    日筆錄）且經中華電信股份有限公長途及行動通信分公司函覆在卷。但中華電信
    股份有限公長途及行動通信分公司覆函記明﹕八十六年六月二十八日一號多機停
    機，必須至本公司更改內碼方能復機。其上並記載更改內碼日期為同年七月二日
    ，直至八十七年十二月三日始退租，此與丁○○所述﹕大概再用了一年多才退掉
    等語相符（見本院同上筆錄第三頁）。果如此，上開呼叫器於更改內碼後，應已
    不再有被盜用情形，亦即縱認被告在此之前曾盜用該呼叫器，然吳愛詩應已不可
    能於八十六年七月二十二日再以該呼叫器號碼與被告取得聯繫，吳愛詩竟稱其均
    以上開呼叫器與被告聯絡以購買安非他命，實難採信。依上所述，縱認被告於八
    十六年六月二十八日之前曾濫用丁○○租用之上開呼叫器，然於八十八年七月二
    日呼叫器內碼更改後，被告實已不可能再盜用，此對照吳愛詩於本院初訊時證述
    ﹕被抓當天其販賣予蔡玫娟之安非他命不是向被告拿的之供述，應可採信。吳愛
    詩於警訊時所述其均以上開呼叫器聯絡被告以向被告購買安非他命云云，實不可
    採。此外，吳愛詩因於八十六年七月二十二日下午四時許販賣安非他命三五點五
    ０公克予蔡玫娟而經原審法院判處有期徒刑三年確定之事實，原審法院有八十六
    年度訴字第一二七０號判決書可按（見原審卷第十九頁）。吳愛詩為邀前述減刑
    之寬典，而為不實之供述，實不能排除。末查，警方雖在被告位於桃園縣八德市
    ○○街二一五號之住處搜得安非他命摻食器一支，被告亦坦承施用安非他命，然
    此僅能證明被告有施用安非他命，尚不能推認被告販賣安非他命。此外並無任何
    其他證據資為被告販賣安非他命之補強，原審法院依職權核發搜索票，指揮警方
    再至被告上開住處搜索，亦未查獲任何違禁物品（見原審判決書）。
四、綜上所述，吳愛詩雖指曾向被告購買安非他命多次，然吳愛詩所指被告於八十六
    年三、四月間販賣安非他命部分，並無其他任何證據補強，不能逕予認定；至於
    吳愛詩於八十六年七月二十二日販賣予蔡玫娟之安非他命，吳愛詩雖指係購自被
    告，然吳愛詩此部分之指述有上述之瑕疵，且不能排除其為獲減刑之寬典而為不
    實之供述，加以亦無其他補強證據足認被告於八十六年七月二十二日販賣安非他
    命予吳愛詩，自不能逕為有罪之認定。至於被告就其獲案前之行蹤與戊○○所述
    者，雖不甚符合，然尚不得僅以被告不能交待其當日之行蹤，推認被告販賣安非
    他命。原審以不能證明被告犯罪，而諭知無罪之判決，經核並無違誤，檢察官上
    訴指摘原審判決不當，為無理由，應予駁回。
據上論斷，應依刑事訴訟法第三百六十八條，判決如主文。
本案經檢察官鍾鳳玲到庭執行職務
中        華        民        國   九十一   年    三    月      二十六  日
                              台灣高等法院刑事第七庭
                                  審判長法  官  吳  啟  民
                                        法  官  蘇  隆  惠
                                        法  官  林  瑞  斌
右正本證明與原本無異。
檢察官如不服本判決應於收受送達後十日內向本院提出上訴書狀，其未述上訴之理由
者並得於提起上訴後十日內向本院補提理由書（均須按他造當事人之人數附繕本）。
被告不得上訴。
                                        書記官  丁  淑  蘭
中    華    民    國    九十一    年       三       月      二十六      日
